【裁判字號】    98,交聲,1047
【裁判日期】    980821
【裁判案由】    違反道路交通管理處罰條例聲明異議
【裁判全文】
臺灣桃園地方法院交通事件裁定        98年度交聲字第1047號
原處分機關  交通部公路總局新竹區監理所
異  議  人
即受處分人  甲○○
上列異議人即受處分人因違反道路交通管理處罰條例案件，對於
交通部公路總局新竹區監理所民國98年2 月25日桃監裁罰字第裁
52-DB0000000號違反道路交通管理事件裁決書所為處分，聲明異
議，本院裁定如下：
    主  文
異議駁回。
    理  由
一、原處分意旨略以：異議人即受處分人甲○○於民國97年5 月
    26日晚上11時5 分許，駕駛車號FJ9-656 號重型機車行經桃
    園縣桃園市○○路、龍安街口處，未依規定兩段式左轉，為
    警逕行舉發該違規事實（經原處分機關以另案裁處），嗣為
    警發現其重型機車駕駛執照業經吊銷，僅領有小型車駕駛執
    照即駕駛上開重型機車，乃另填製桃園縣政府警察局桃警局
    交字第DB0000000 號舉發違反道路交通管理事件通知單舉發
    上開違規事實，限於97年8 月8 日前至交通部公路總局新竹
    區監理所桃園監理站聽候裁決，嗣受處分人未於應到案期限
    內提出申訴，經原處分機關即交通部公路總局新竹區監理所
    函請原舉發機關桃園縣政府警察局桃園分局查覆調查結果，
    認受處分人上開違規事實明確，且逾越應到案期限60日以上
    ，乃於98年2 月25日以桃監裁罰字第裁52-DB0000000號違反
    道路交通管理事件號裁決書，依道路交通管理處罰條例第22
    條第1 項第4 款及違反道路交通管理事件統一裁罰基準表之
    規定，裁處受處分人罰鍰新臺幣（下同）3 千6 百元在案。
二、聲明異議意旨略以：異議人即受處分人甲○○固有於上揭時
    間騎乘車號FJ9-656 號重型機車，行經桃園縣桃園市○○路
    、龍安街口之情，然伊並不知其重型機車駕駛執照因前有罰
    緩未繳納而經監理機關吊銷，亦未曾收受本件違規通知單或
    郵局之掛號郵件招領通知單，自無從知悉又有違規罰鍰需繳
    納，舉發機關顯未將罰單合法送達，詎原處分機關不查，仍
    逕予裁處罰緩，未免失之公平，為此爰依法聲明異議，請求
    撤銷原處分等語。
三、按汽車駕駛人，領有聯結車、大客車、大貨車或小型車駕駛
    執照，駕駛重型機器腳踏車者，處1 千8 百元以上3 千6 百
    元以下罰鍰，並禁止其駕駛，道路交通管理處罰條例第22條
    第1 項第4 款定有明文。
四、經查：
(一)、本件異議人即受處分人甲○○領有普通小型車駕駛執照，而
    其前於90年8 月24日下午3 時10分許，駕駛車號FJ9-656 號
    重型機車行經桃園縣桃園市○○路處，因戴安全帽未扣帽扣
    ，經桃園縣政府警察局交通隊警員攔查取締，填製桃園縣政
    府警察局桃警局交字第D9B105369 號舉發違反道路交通管理
    事件通知單舉發其「未依規定戴安全帽」之違規，該通知單
    並交付異議人簽收，嗣經原處分機關認異議人該違規事實明
    確，乃於93年2 月3 日以桃監裁三字第裁D9B105369 號違反
    道路交通管理事件裁決書，依裁處時之道路交通管理處罰條
    例第31條第6 項及違反道路交通管理事件統一裁罰基準表之
    規定，裁處罰鍰500 元，限於93年3 月4 日前繳納，逾期不
    繳，自93年3 月5 日起易處吊扣駕駛執照1 個月，如93年 3
    月19日前未繳送駕駛執照，自93年3 月20日起易處吊銷駕駛
    執照，並逕行註銷駕駛執照，該裁決書並經原處分機關交郵
    務機關送達於異議人設於桃園縣桃園市○○路1000巷18號之
    戶籍地，經異議人之外公代為簽收，已合法送達，然異議人
    未就該處分向管轄法院聲明異議，亦未遵期繳納罰鍰，原處
    分機關乃依裁處時之道路交通管理處罰條例第65條第1 項第
    3 款之規定自93年3 月20日起易處吊銷其重型機車駕照，且
    異議人未再重新考領重型機車駕駛執照等情，此有桃園縣政
    府警察局90年8 月24日桃警局交字第D9B105369 號舉發違反
    道路交通管理事件通知單、上開裁決書之查詢結果報表及掛
    號郵件收件回執證明、桃園監理站機車駕駛人螢幕列印查詢
    結果及異議人之汽車駕駛人經歷證明書各1 紙在卷可稽，是
    異議人之重型機車駕駛執照業於93年3 月20日經原處分機關
    依法吊銷在案，自堪信為真實。所辯不知其重型機車駕駛執
    照因前有罰緩未繳納而經監理機關吊銷云云，顯屬卸責之詞
    ，要難採信。詎異議人明知其重型機車駕駛執照業經吊銷，
    僅持有小型車駕駛執照，仍於上揭時、地駕駛車 號FJ9-656
    號重型機車，此經異議人供承其確有於前揭時間騎乘上開重
    型機車，行經桃園縣桃園市○○路、龍安街口等語明確在卷
    ，復有桃園縣政府警察局桃警局交字第DB0000000 號舉發違
    反道路交通管理事件通知單1 紙附卷可憑，是異議人確有於
    上揭時地「領有小型車駕駛執照駕駛重型機車」之違規等情
    ，洵堪認定。
(二)、異議人雖又辯稱伊未曾收受本件違規通知單或郵局之掛號郵
    件招領通知單，自無從知悉有何違規罰鍰需繳納云云。惟按
    違反道路交通管理事件統一裁罰基準及處理細則第5 條規定
    ，處理違反道路交通管理事件，有關文書送達之程序，依行
    政程序法之規定。又按「送達，於應受送達人之住居所、事
    務所或營業所為之；但在行政機關辦公處所或他處會晤應受
    送達人時，得於會晤處所為之。」、「於應送達處所不獲會
    晤應受送達人時，得將文書付與有辨別事理能力之同居人、
    受雇人或應送達處所之接收郵件人員。」、「送達，不能依
    前2 條規定為之者，得將文書寄存送達地之地方自治或警察
    機關，並作送達通知書兩份，一份黏貼於應受送達人住居所
    、事務所、營業所或其就業處所門首，另一份交由鄰居轉交
    或置於該送達處所信箱或其他適當位置，以為送達。」、「
    前項情形，由郵政機關為送達者，得將文書寄存於送達地之
    郵政機關。」，行政程序法第72條第1 項、第73條第1 項、
    第74條第1 項、第2 項分別定有明文。準此，行政程序法第
    74條第1 項規定之寄存送達，因未準用民事訴訟法第138 條
    第2 項規定，自應於寄存送達當日即生送達之效力。查異議
    人之戶籍地址自87年3 月9 日起即設於桃園縣桃園市○○路
    1000巷18號，此有異議人之個人基本資料查詢結果附卷可憑
    ，則桃園縣政府警察局桃園分局將本件舉發通知單交由郵務
    機關送達至異議人之上開戶籍地址，因不獲會晤其本人，亦
    不能將該舉發通知單交付予其有辨別事理能力之同居人或受
    雇人，乃於97年7 月8 日將上開舉發通知單寄存於該地之郵
    政機關即20支郵局，並分別作2 份送達通知書，其中1 份黏
    貼於異議人戶籍地址之門首，1 份置於異議人戶籍地址之信
    箱，以為送達，有桃園縣政府警察局桃園分局之送達證書影
    本1 紙在卷可憑。依前揭說明，本件舉發通知單業經寄存送
    達程序於97年7 月8 日合法送達，即已生法律上送達之效力
    ，至於異議人如因未居住在戶籍地址而未實際收領送達之文
    書，不影響本件舉發通知單已合法送達之效力，蓋上開行政
    程序法所定之寄存送達程式，本即不以受送達人確實閱覽送
    達文書內容為必要，僅需符合上開法定程式，即屬合法，是
    屬法律賦予效力之送達方式。
(三)、綜據上證，異議人於上揭時地領有小型車駕照而駕駛車號FJ
    9-656 號重型機車之違規事實，已堪認定，且本件舉發通知
    單業於異議人違規行為後3 個月內合法送達，異議人逾越應
    到案期限60日以上，原處分機關因而依違反道路交通管理事
    件統一裁罰基準及處理細則第44條第1 項規定逕行裁決，並
    依道路交通管理處罰條例第22條第1 項第4 款及違反道路交
    通管理事件統一裁罰基準表之規定，裁處異議人罰鍰3 千 6
    百元，於法並無不合。
五、綜上所述，異議人明知其重型機車駕駛執照業經吊銷，僅持
    有小型車駕駛執照，而有於上揭時地駕駛車號FJ9-656 號重
    型機車之違規行為，堪以認定，且舉發通知單業於異議人違
    規行為後3 個月內合法送達，異議人逾越應到案期限60日以
    上，原處分機關因而依違反道路交通管理事件統一裁罰基準
    及處理細則第44條第1 項規定逕行裁決，並依道路交通管理
    處罰條例第22條第1 項第4 款及違反道路交通管理事件統一
    裁罰基準表之規定，裁處異議人罰鍰3 千6 百元，經核於法
    並無違誤。異議人猶執前詞指摘，非有理由，應予駁回。
六、據上論斷，應依道路交通管理處罰條例第87條第2 項、道路
    交通案件處理辦法第19條，裁定如主文。
中    華    民    國    98    年     8    月    21    日
                        交通法庭  法  官  劉淑玲
以上正本證明與原本無異。
如不服本裁定，應於裁定送達後5 日內向本院提出抗告狀。
                                  書記官  黃惠鈴
中    華    民    國    98    年    8     月    21    日


司法院資訊處製作；財團法人民間司法改革基金會備份。
